臺灣屏東地方法院刑事判決　　　　　　　99年度易字第1099號
公　訴　人　臺灣屏東地方法院檢察署檢察官
被　　　告　阮慧彰
上列被告因違反毒品危害防制條例案件，經檢察官提起公訴（99
年度毒偵字第2481號），嗣因被告就被訴事實為有罪之陳述，經
告知簡式審判程序之旨，並聽取當事人之意見後，本院合議庭裁
定改由受命法官獨任依簡式審判程序進行，判決如下：
    主  文
阮慧彰施用第二級毒品，累犯，處有期徒刑柒月。
    事  實
一、阮慧彰前因違反毒品危害防制條例案件經觀察、勒戒後，認
    無繼續施用毒品之傾向，於民國94年11月10日執行完畢釋放
    ，並由屏東地方法院檢察署檢察官以94年度毒偵字第2125號
    為不起訴處分確定。復因施用第二級毒品案件，經本院以95
    年度簡字第308 號判處有期徒刑4 月確定，於95年7 月10日
    易科罰金執行完畢。嗣因妨害公務、施用第二級毒品案件，
    經本院以97年度簡字第1877號判決分別判處有期徒刑5 月、
    3 月，合併應執行有期徒刑6 月確定，迄99年5 月27日易科
    罰金執行完畢。詎猶不知悔改，於觀察、勒戒執行完畢釋放
    後5 年內，明知甲基安非他命係屬第二級毒品，不得持有及
    施用，仍基於施用第二級毒品甲基安非他命之犯意，於99年
    8 月22日18時許，在屏東縣林邊鄉○○村○○路1 之3 號內
    ，以將甲基安非他命置於玻璃球內以火燒烤後，吸食所產生
    煙霧之方式，施用第二級毒品甲基安非他命1 次。嗣於99年
    8 月26日到案接受採尿時為警查獲，經送驗檢出甲基安非他
    命陽性反應，始知悉上情。
二、案經屏東縣政府警察局東港分局報告屏東地方法院檢察署檢
    察官偵查起訴。
    理  由
一、本件被告阮慧彰所犯係死刑、無期徒刑、最輕本刑為3 年以
    上有期徒刑以外之罪，其於準備程序中就被訴事實為有罪之
    陳述，經本院告知簡式審判程序之旨，並聽取公訴人及被告
    意見後，合議庭裁定由受命法官獨任進行簡式審判程序，合
    先敘明。
二、訊據被告對於上揭時、地，施用第二級毒品甲基安非他命之
    事實，坦承不諱；而被告為警查獲所採之尿液檢體，經送台
    灣檢驗科技股份有限公司以酵素免疫分析法及氣相層析質譜
    儀法檢驗結果，呈現甲基安非他命陽性反應，此有台灣檢驗
    科技股份有限公司99年9 月13日編號KH/2010/00000000濫用
    藥物檢驗報告暨屏東縣警察局東港分局偵辦毒品案尿液受檢
    人真實姓名對照表（代號：東警分第0000000 號）各1 份附
    卷可稽，是被告施用第二級毒品之犯行，堪以認定。
三、按毒品危害防制條例於92年7 月9 日修正公布，自93年1 月
    9 日施行，其中第20條、第23條將施用毒品之刑事處遇程序
    區分為「初犯」、「5 年內再犯」、「5 年後再犯」。依其
    立法理由之說明：「初犯」，經觀察、勒戒或強制戒治，應
    為不起訴處分或不付審理之裁定；經觀察、勒戒或強制戒治
    執行完畢釋放後，「5 年內再犯」者，因其再犯率甚高，原
    實施之觀察、勒戒及強制戒治既已無法收其實效，爰依法追
    訴或裁定交付審理。至於經觀察、勒戒或強制戒治執行完畢
    釋放，「5 年後再犯」者，前所實施之觀察、勒戒或強制戒
    治已足以遮斷其施用毒品之毒癮，為期自新及協助其斷除毒
    癮，仍用「初犯」規定，先經觀察、勒戒或強制戒治之程序
    。從而，依修正後之規定，祇於「初犯」及「5 年後再犯」
    2 種情形，有其追訴條件之限制，即須於初犯經觀察、勒戒
    或強制戒治釋放後，5 年內均無施用毒品之行為，始能認其
    前所實施之觀察、勒戒或強制戒治已足遮斷毒癮，而得於5
    年後再犯時，再予適用初犯之規定，重行觀察、勒戒等程序
    。倘5 年內已經再犯，經依法再為保安處分或追訴處罰，縱
    其第3 次（或第3 次以上）施用毒品之時間，在初犯之保安
    處分執行完畢釋放5 年以後，即與「5 年後再犯」之情形有
    別，且因已於「5 年內再犯」，顯見其再犯率甚高，原實施
    觀察、勒戒或強制戒治，已無法收其實效，自無再經觀察、
    勒戒及強制戒治之必要，應由檢察官逕行起訴，始符新法修
    正之本旨（最高法院97年第5 次刑事庭會議決議、97年度台
    非字第540 號判決參照）。查本案被告前因施用毒品案件，
    經法院裁定令入觀察勒戒處所施以觀察勒戒，於執行完畢後
    5 年內再犯施用毒品罪，復經追訴及判處罪刑確定等情，有
    臺灣高等法院被告前案紀錄表在卷可稽，是本案被告所為施
    用毒品之犯行，距離前開觀察勒戒執行完畢釋放雖已逾5 年
    ，惟被告於上開觀察勒戒執行完畢後5 年內，既已再犯施用
    毒品罪，並經追訴、處罰，揆諸前揭說明，其本次犯行即與
    毒品危害防制條例第20條第3 項所稱之「5 年後再犯」有別
    ，是公訴人依法追訴，於法並無不合，本院自應依法論科。
四、按甲基安非他命為毒品危害防制條例第2 條第2 項第2 款所
    稱之第二級毒品。核被告所為，係犯毒品危害防制條例第10
    條第2 項之施用第二級毒品罪，其持有第二級毒品甲基安非
    他命進而施用，持有毒品之行為為施用毒品之當然手段，不
    另論以持有毒品罪，最高法院74年度台上字第3404號判例意
    旨可資參照。又被告有如事實欄所載前案科刑及執行之情形
   ， 有臺灣高等法院被告前案紀錄表附卷可參，其於有期徒刑
    執行完畢後5 年內，故意再犯本案有期徒刑以上之罪，為累
    犯，應依刑法第47條第1 項之規定加重其刑。本院審酌被告
    施用毒品，足以戕害其身心，滋生其他犯罪，惡化治安，嚴
    重損及公益，且被告前曾犯有施用毒品，復經觀察勒戒及徒
    刑執行完畢，其竟再為本件施用毒品犯行，顯見其不思悔改
    ，自我控制能力亦顯不佳，另考量被告於犯後已能坦承犯行
    態度尚佳，兼衡其之犯罪動機、目的、智識程度等一切情狀
    ，量處如主文所示之刑。
據上論斷，應依刑事訴訟法第273 條之1 第1 項、第284 條之1
、第299 條第1 項前段，毒品危害防制條例第10條第2 項，刑法
第11條前段、第47條第1 項，判決如主文。
本案經檢察官潘國威到庭執行職務。
中    華    民    國  100     年    4     月    28    日
                  刑事第三庭    法  官  蕭筠蓉
以上正本證明與原本無異。
如不服本判決應於收受判決後10日內向本院提出上訴書狀，並應
敘述具體理由；其未敘述上訴理由者，應於上訴期間屆滿後20日
內向本院補提理由書（均須按他造當事人之人數附繕本）「切勿
逕送上級法院」。
中    華    民    國   100    年    4     月    28    日
                                書記官  張語恬
毒品危害防制條例第10條
施用第一級毒品者，處六月以上五年以下有期徒刑。
施用第二級毒品者，處三年以下有期徒刑。